---
title: Energy Data Hack [Hackathon CHALLENGE]
author: _TEAM-BTECH_
date: 05/04/2021
output:
  prettydoc::html_pretty:
    theme: cayman
    highlight: github
---

```{r setup, include=FALSE}
knitr::opts_chunk$set(echo = TRUE)
source("Theme_ggplot.r")
```

```{r message=FALSE, warning=FALSE}
library(dplyr)
library(stringr)
library(corrplot)
library(cluster)
library(FactoMineR)
library(ggplot2)
library(psych)
library(factoextra)
library(kableExtra)
```

#  **Importer les données **

Le travail effectué nécessite d'importer les données de Consommation annuelle d'électricité. C'est un ensemble de 6 fichiers excel qui contient des données sur des variables tant qualitatives que quantitatives. Nous avons lors de l'étape de traitement extrait les données en les sauvegardant dans un seul fichier txt dénommé **DTRawYear**. Pour cette partie, nous allons importer dans **R** les données afin d'effectuer les différentes analyses qui suivront :  


```{r}
DTRawYear <- read.table("~/Hackathon2/DTRawYear.txt", quote="\"", comment.char="")
```

Nous pouvons voir un ensemble de $38$ variables sur nos données :

```{r}
colnames(DTRawYear)
```

```{r}
nrow(DTRawYear)
```

## **Présentation des données **

**DTRawYear** est un jeu de données contenant $3597$ observations sur $38$ variables. Les variables quantitatives dans le jeu de données constituent un ensemble de trois catégories :

**Puissances souscrites en kVA (ou en kW pour les Verts) :**

* $p\_16$ : Pointe Hiver
* $hph\_17$ : Heures Pleines Hiver                         
* $hch\_18$ :  Heures Creuses Hiver             
* $hpe\_19$ : Heures Pleines Eté
* $hce\_20$ : Heures Creuses Eté
* $hh\_ejp\_21$ : Heures Hiver
* $p\_ejp\_22$ : Hiver Pointe Mobile

**Puissances max atteintes en kW : **

* $p\_23$ : Pointe Hiver
* $hph\_24$ : Heures Pleines Hiver                         
* $hch\_25$ :  Heures Creuses Hiver             
* $hpe\_26$: Heures Pleines Eté
* $hce\_27$ : Heures Creuses Eté
* $hh\_ejp\_28$ : Heures Hiver
* $p\_ejp\_29$ : Hiver Pointe Mobile

**Consommations annuelles en kWh :**

* $p\_30$ : Pointe Hiver
* $hph\_31$ : Heures Pleines Hiver                         
* $hch\_32$ :  Heures Creuses Hiver             
* $hpe\_33$ : Heures Pleines Eté
* $hce\_34$ : Heures Creuses Eté
* $hh\_ejp\_35$ : Heures Hiver
* $p\_ejp\_36$ : Hiver Pointe Mobile

Les mesures de consommation pour les variables  "**Heures Hiver**" et "**Hiver Pointe Mobile**" selon les 3 catégories n'ont pas été mesurées. Cela correspond donc à $100\%$ de données manquantes pour 6 variables : $hh\_ejp\_21, p\_ejp\_22, hh\_ejp\_28, p\_ejp\_29, hh\_ejp\_35 et p\_ejp\_36$.

Le code suivant nous a permis d'exclure ces 6 variables de la base de données :

```{r}
DTRawYear <- DTRawYear[, -c(21, 22, 28, 29, 35, 36)]
```

Ensuite, quelques variables comme : le $ministre\_client$, $nom\_du\_site$, le $rae$ et $electricite\_100\_verte\_oui\_non\_$ ont été retenues en plus des variables quantitatives pour notre jeu de données.

```{r}
dfRaw <- DTRawYear[, c("ministere_client_", "nom_du_site", "rae", colnames(DTRawYear)[16:30], "electricite_100_verte_oui_non_")]
```

Lors de l'importation des données, on observe que la variable $p\_16$ a été lue en tant que variable qualitative pourtant elle est de nature quantitavive, il convient donc de rectifier cela :

```{r}
str(dfRaw)
dfRaw$p_16 <- as.numeric(dfRaw$p_16)
```

Parmi les $19$ covariables de notre base de données, il y a $15$ covariables qui contiennent des valeurs manquantes, dont $7$ en contiennent plus de $40\%$. En raison de la présence des données manquantes pour ces covariables, nous avons choisi d'exclure les individus pour lesquels il existe une information manquante. On parle de l'existence d'un biais de sélection dans la base de données. Une solution serait de recourir à des méthodes d'imputation ce qui permettrait de garder ces covariables dans l'analyse. 

```{r}
missing = (dfRaw[, 4:18] %>% apply(2, is.na) %>%  apply(2, sum)/nrow(dfRaw))*100
missing = missing[order(missing, decreasing = TRUE)]
missing <- as.data.frame(missing)
missing <- data.frame(Var = row.names(missing), value = missing$missing)
missing$Var <- factor(missing$Var, levels = missing$Var)
missing$Group <- ifelse(missing$value<40, "<40", ">=40")

```

```{r}
g1 <- ggplot(missing) +  aes(x=Var, y=value, fill= Group) +  geom_bar(stat = "identity") +  
  coord_flip() + labs(y = 'Pourcentage des valeurs manquantes', x = 'Covaribles')
g1
```

La fonction **na.omit()** permet d'exclure tous les éléments en ligne comportant des données manquantes. Nous disposons plus que $1108$ observations sur $19$ variables.

```{r}
dfRaw <- na.omit(dfRaw)
row.names(dfRaw) <- 1:nrow(dfRaw)
nrow(dfRaw)
```

#  **Introduction **

L’étude réalisée dans ce livrable portera sur la base de données **dfRaw**. En effet, cette base associe aux différents points de livraison (Variable "**nom_du_site**") en 2014 en France, une mesure de la consommation en électricité. En premier lieu, notre objectif est de regrouper par profil de consommation d’électricité ces différents points de livraison disponible. En Second lieu, par analyse identifier les activités exercées dans chacun de ces lieux (data center, lieu administratif, restauration, logement, etc…). Il s’agit ainsi d’une problématique de classification non supervisée ou encore clustering. Pour cela, une méthode de classification sera mise en avant : La Classification Ascendante Hierarchique (CAH).

# **Description des données **

La matrice de corrélation obtenue permet de quantifier numériquement les liaisons linéaires entre les variables. Ainsi, nous pouvons observer que toutes les variables sont fortements corrélées. 

```{r}
M = cor(dfRaw[, 4:18]) # Matrice de corrélation
corrplot(M, type = 'upper')
```

#  **La Classification Ascendante Hierarchique (CAH) **

Au regard de la forte corrélation existante entre nos données, il est intéressant d'effectuer bien avant une analyse factorielle avant de procéder au CAH de façon à supprimer l'information liaison des variables, laquelle est souvent considérée comme du bruit. Puisque nous ne travaillons que sur les variables quantitatives, l'analyse factorielle correspondante considérée est une ACP. 

Avant de construire; l'ACP nous devons choisir de réduire ou non les données. Pour nos données, nous n'avons pas le choix la réduction est indispensable car les variables ont des unités différentes. La réduction permet d'accorder le même importance à chacune des variables dans le calcul de la distance entre individus. Ne pas réduire revient à donner plus d'importance aux variables ayant un grand écart-type. Ici, nous standardisons grâce à la focntion **PCA** qui réduit les données par défaut.

```{r}
res.pca <- PCA(dfRaw, quali.sup = c(1:3, 19), graph = F)
base <- data.frame(Var = paste("Dim", 1:nrow(res.pca$eig)), value = res.pca$eig[,2])
base$Var <- factor(base$Var, levels = base$Var)
g2 <- ggplot(base) +  aes(x=Var, y=value) +  geom_bar(stat = "identity") + 
  labs(x = "Pourcentage d'inertie associée à chaque dimension de l'ACP")
g2
```

Nous recherchons alors une décroissance ou une cassure apparente sur le diagramme.
Ici, nous pouvons analyser les deux premières dimensions. En effet, nous constatons après deux axes une décroissance regulière des inerties et nous observons un petit "saut" entre $2$ et $3$.

Le tableau des pourcentages d'inertie expliquée par chaque axe est donnée ci-dessous. Les deux premiers axes expriment $~90\%$ de l'inertie totale, c'est-à dire que  $90\%$ de l'information de notre jeu de données est contenue dans les deux premières dimensions. Pour rester fidèle  à l'information contenue dans les données, il importe de conserver un pourcentage d'inertie très élévée, l'objectif étant aussi de débruiter.Cela signifie aussi que nous resumons la diversité des profils de consommation d'éléctricité par deux dimensions.  

```{r}
res.pca$eig[1:4, ]
```

##  **Description de la CAH **

La CAH a pour objectif de construire une hiérarchie sur les individus et se présente sous forme d'un dendogramme. Cette classification permet de regrouper des individus dans des classes les plus homogènes possibles à partir d'un jeu de données individus $\times$ variables. Cette méthode nécessite de choisr une distance entre individus, ou plus généralement une dissimilarité et un indice d'aggréation entre classes. La distance choisie est la distance euclidienne et l'indice d'aggrégation celui de Ward.  l'indice d'aggrégation de Ward est un critère fondé sur l'inertie). Ce qui nous permet d'enchainer ACP et CAH.

La demarche est implementée dans la fonction **HCPC** du package **FactoMineR** pour les situations où on s'intéresse au criètre de Ward. On effectue ensuite la CAH sur les coordonnées des individus sur les $2$ premiers axes factoriels. L'argument $ncp=2$ de la fonction PCA permet de spécifier le nombre de composantes retenues. 

```{r}
res.pca <- PCA(dfRaw, quali.sup = c(1:3, 19), ncp = 2, graph = F)
res.hcpc <- HCPC(res.pca, consol = FALSE, graph = FALSE)
```

## **Résultats obtenus **

Le dendrogramme permet de visualiser les regroupements successifs jusqu'à obtenir un unique cluster. Il est souvent pertinent de choisir le partitionnement correspondant au plus grand saut entre deux clusters consécutifs. Dans la sortie ci-dessous, il y a 6 lignes verticales traversées par la coupe, on en déduit que le nombre de clusters optimal est de 6. Ainsi, nous établissons six profils de consommateurs d'électricité. 

```{r}
fviz_dend(res.hcpc,
          cex = 0.7,                     # Label size
          palette = "jco",               # Color palette see 
          rect = TRUE, rect_fill = TRUE, # Add rectangle around groups
          rect_border = "jco",           # Rectangle color
          labels_track_height = 0.8      # Augment the room for labels
)
```

* Pour afficher les données d'origine avec les affectations des clusters  :

Dans le tableau ci-dessous, la dernière colonne contient les affectations des clusters.

```{r}
head(res.hcpc$data.clust, 4) %>% kable() %>% kable_styling()
```

* Affichons les variables quantitatives qui décrivent le plus chaque cluster :

Ici, nous ne montrons que quelques colonnes d'intérêt : "Moyenne dans la catégorie", "Moyenne générale", "p-valeur". 

```{r}
res.hcpc$desc.var$quanti
```

D'après les résultats ci-dessus, on peut voir que :

Les variables $hcpe\_33$, $p\_33$ sont associées de façon plus significative au cluster 1. Par exemple, la valeur moyenne de la variable $hcpe\_33$ dans la cluster $1$ est de $49413.79$ kwh, ce qui est inférieur à sa moyenne générale ($220042.03$ kwh) pour tous les clusters. Par conséquent, on peut conclure que la cluster $1$ est caractérisée par une faible consommation anuelle d'électricité par rapport à tous les clusters.

La variable $P\_16$est associée de façon plus significative au cluster 2. Sa valeur moyenne est de $39.67$ kwh, ce qui est inférieur à sa moyenne générale ($152.58$ kwh) pour tous les clusters. 

* De même, pour afficher les dimensions principales qui sont les plus associées aux clusters :

```{r}
res.hcpc$desc.axes$quanti
```

Les résultats ci-dessus indiquent que les individus des clusters 5 et 6 ont des coordonnées élevées sur l'axe 1. Les individus du cluster 2 ont des coordonnées élevées sur le deuxième axe. Les individus qui appartiennent au troisième cluster ont des coordonnées élevées sur les axes 1, 2 et 3. 

* Cinq ($5$) profils de consommations représentatifs des six clusters peuvent être extraits comme suit :

```{r}
res.hcpc$desc.ind$para
```

Pour chaque cluster, nous observons les $5$ individus les plus proches du centre du cluster qui sont affichés. La distance entre chaque individu et le centre du cluster est indiquée. Par exemple, les individus représentatifs de chaque cluster sont : 

* Cluster 1 : les 5 points de livraison (variable **nom_du_site**)

```{r}
dfRaw[as.integer(names(res.hcpc$desc.ind$para$`1`)), c(1:3, 19)] %>% kable() %>% kable_styling()
```

* Cluster 2 : les 5 points de livraison (variable **nom_du_site**)

```{r}
dfRaw[as.integer(names(res.hcpc$desc.ind$para$`2`)), c(1:3, 19)] %>% kable() %>% kable_styling()
```

* Cluster 3 : les 5 points de livraison (variable **nom_du_site**) 

```{r}
dfRaw[as.integer(names(res.hcpc$desc.ind$para$`3`)), c(1:3, 19)] %>% kable() %>% kable_styling()
```

* Cluster 4 : les 5 points de livraison (variable **nom_du_site**) 

```{r}
dfRaw[as.integer(names(res.hcpc$desc.ind$para$`4`)), c(1:3, 19)] %>% kable() %>% kable_styling()
```

* Cluster 5 : les 5 points de livraison (variable **nom_du_site**) 

```{r}
dfRaw[as.integer(names(res.hcpc$desc.ind$para$`5`)), c(1:3, 19)] %>% kable() %>% kable_styling()
```

* Cluster 6 : les 5 points de livraison (variable **nom_du_site**)

```{r}
dfRaw[as.integer(names(res.hcpc$desc.ind$para$`6`)), c(1:3, 19)] %>% kable() %>% kable_styling()
```

Nous arrivons donc à mettre en évidence les profils de consommations correspondant aux points de livraisons disponibles suivantes :

* Series temporelles :
